【裁判字號】    89,易,509
【裁判日期】    891012
【裁判案由】    詐欺
【裁判全文】
臺灣彰化地方法院刑事判決                          八十九年度易字第五九號
    公  訴  人  臺灣彰化地方法院檢察署檢察官
    被      告  乙○○
右列被告因詐欺案件，經檢察官提起公訴 (八十九年度偵字第五二九號)，本院判決
如左：
    主    文
乙○○連續意圖為自己不法之所有，以詐術使人將本人之物交付，累犯，處有期徒刑
捌月。
新台幣貳萬肆仟元與如附表所示之物均沒收。
    事    實
一、乙○○前曾於民國八十七年間因犯賭博罪，經本法院判處有期徒刑五月確定，甫
    於八十八年五月廿八日易科罰金執行完畢，詎仍不知悔悟，竟基於意圖為自己不
    法所有之概括犯意，於八十八年十二月間，先向台中市○○路六二號「永昇銀飾
    批發」商店，以每條新臺幣（下同）七十元之價格購入鑲玻璃鍍銀項鍊約七百條
    ，及在高雄縣、台南縣、雲林縣等地，向不詳人士，以每份三百元之代價購入新
    莊高中（高雄市）、樹人醫專（高雄縣）、仁武國中（高雄縣）、斗六高中（雲
    林縣）、土庫商工（雲林縣）、土庫國中（雲林縣）、大成工商（雲林縣）、虎
    尾農工（雲林縣）之畢業紀念冊通訊錄影本共八份，並分別向彰化縣溪湖郵局、
    員林郵局、永靖郵局申請租用「第一六一號信箱」、「第三四一號信箱」、「第
    一○○號信箱」，暨於八十八年十二月二十七日至彰化縣員林鎮○○○路郵局」
    申請開戶並存入二百元設立00000000（起訴書所載000000－0－
    000000－0號，係活儲戶帳戶，係錯誤）郵政劃撥儲金存款帳戶使用，繼
    而刻製「乙○○彰化溪湖郵局一六一號信箱」、「乙○○彰化員林郵局三四一號
    信箱」、「乙○○彰化永靖郵局一○○號信箱」、「飾品」、「千禧年鑽石項鍊
    」、「代收貨價」、「國內郵資已付彰化郵政彰化字第０３２３號」、「000
    00000乙○○參佰捌元整」等戳章共十三枚，復另行購置黃色牛皮紙袋一批
    、「代收貨價」標籤一疊，及取得郵政劃撥儲金存款單一疊、「代收貨價郵件詳
    情單」一疊等物，迨購置妥備，明知丙○○等六百人（名單如警卷附表）實際並
    未曾向其購買「千禧年鑽石項鍊」，仍隨即在牛皮紙袋正面寄件人處蓋上「乙○
    ○彰化溪湖郵局一六一號信箱」或「乙○○彰化員林郵局三四一號信箱」或「乙
    ○○彰化永靖郵局一○○號信箱」等戳印，黏貼上「代收貨價＄３８０」標籤，
    再按畢業紀念冊通訊錄名單逐一偽填收件人姓名、地址，及在牛皮紙袋背面安裝
    已蓋妥「00000000乙○○參佰捌元整」戳印及填載寄款人姓名與地址之
    「郵政劃撥儲金存款單」一紙，末於牛皮紙袋內放入鑲玻璃鍍銀項鍊一條（以小
    盒子裝），而自八十九年一月四日起，利用不知情之郵務士以郵寄包裹、代收貨
    價方式，詐向收件人丙○○等六百人本人或其家屬諉稱曾郵購商品、貨到由郵務
    士代收貨款，而乘渠等收寄人尚不明原委而陷於錯誤之情狀下，將現金貨款三百
    八十元交予郵務士，郵務士依規定扣除筆手續費十元後，餘額三百七十元再以「
    郵政劃撥儲金存款單」，將款項三百七十元存入彰化縣員林鎮○○路郵局之00
    000000號郵政劃撥儲金存款乙○○帳戶內而得手；以迄八十九年一月七日
    下午十二時許止，業已寄出包裹郵件六百份，共計六十七筆成功匯入該戶帳，每
    筆三百八十元，計得款二萬五千四百六十元（乙○○實際得款二萬四千七百九十
    元，即應扣除每筆手續費十元，手續費共六百七十元），乙○○即於當日提領二
    萬四千元，但仍有曾靖雯等多人未受騙而拒收退回。嗣經員警於八十九年一月七
    日下午四時許，在彰化縣溪湖郵局內查獲乙○○正辦理郵政信箱劃撥中，繼而於
    同日晚上八時許，在彰化縣溪州鄉○○村○○路三十二號居所處內查獲，並扣得
    尚未及寄出之包裹郵件二百六十五份，及「乙○○彰化溪湖郵局一六一號信箱」
    、「乙○○彰化員林郵局三四一號信箱」、「乙○○彰化永靖郵局一○○號信箱
    」、「飾品」、「千禧年鑽石項鍊」、「代收貨價」、「國內郵資已付彰化郵政
    彰化字第０３２３號」、「00000000乙○○參佰捌元整」等戳章共十三
    枚，與黃色牛皮紙袋一批、「代收貨價」標籤一疊、「郵政劃撥儲金存款單」一
    疊、「代收貨價郵件詳情單」一疊、上開郵政信箱鎖匙三支、員林中正路郵局「
    000000－0－000000－0」郵政活儲儲金存款簿一本與提款卡一張
    、退件包裹十三個、畢業紀念冊通訊錄影本八本及詐騙所得財物提領之現金二萬
    四千元。惟收件之被害人仍因郵局作業上原因，而陸續收到乙○○寄送之上開包
    裹郵件，部分並付款，累積至八十九年一月廿一日止，共計有二０三筆（含上開
    六十七筆）付款，乙○○詐得款項共計七萬七千一百四十元（含上開六十七筆款
    項二萬五千四百六十元），實際上得到款項為七萬五千一百十元（即七萬七千一
    百四十元減手續費二千零三十元，含上開二萬四千七百九十元），乙○○隨即於
    八十九年一月廿一日提領五萬一千元花用殆盡。
二、案經彰化縣警察局溪湖分局報告臺灣彰化地方法院檢察署檢察官偵查起訴。
    理    由
一、訊據被告乙○○固供承郵寄上開「千禧年鑽石項鍊」予抄錄自畢業紀念冊通訊錄
    影本內名單之丙○○等六百人，惟否認有詐欺犯意，辯稱：該「千禧年鑽石項鍊
    」批發購入價每條七十元，郵寄郵資每件五十四元，郵務交回帳戶手續費每筆十
    元，再加上其他開銷成本，被告每件所賺不多，且於「代收貨價郵件詳情單」第
    二聯底下注意事項4.載有「收件人拆開後，如認為未訂購或內件不符，而貨款尚
    在郵局者，郵局得應其要求退還貨款。相關郵件並由收件人在郵局目視下郵寄退
    還寄件人」，被告本就準備若有寄件人退回時，即退還上開款項，不料，尚未退
    還收件人時，即警查獲等語。
二、惟查，右揭事實，業據被告乙○○迭於警、偵訊中坦承不諱，並據被害人甲○○
    ○指述綦詳（其雖事後向郵局討回三百八十元，被告行為仍屬既遂），復有扣案
    之包裹郵件二百六十五份、「乙○○彰化溪湖郵局一六一號信箱」、「乙○○彰
    化員林郵局三四一號信箱」、「乙○○彰化永靖郵局一○○號信箱」、「飾品」
    、「千禧年鑽石項鍊」、「代收貨價」、「國內郵資已付彰化郵政彰化字第０
    ３２３號」、「00000000乙○○參佰捌元整」等戳章共十三枚、牛皮紙
    袋一批、「代收貨價」標籤一疊、「郵政劃撥儲金存款單」一疊、「代收貨價郵
    件詳情單」一疊、信箱鎖匙三支、退件包裹十三個、畢業紀念冊通訊錄影本八本
    物在卷可稽。
三、次查，被告於本院供稱選擇郵寄對象，以無大廈管理員或非第二層樓以上住戶為
    原則，以增加郵寄成功率，所以才會選擇雲林縣、高雄縣或高雄市區域一樓住戶
    女性收件人為對象。況上開「代收貨價郵件詳情單」第二聯底下注意事項4.所載
    「收件人拆開後，如認為未訂購或內件不符，而貨款尚在郵局者，郵局得應其要
    求退還貨款。相關郵件並由收件人在郵局目視下郵寄退還寄件人」，其字體比小
    ，一般人不會注意及此，且被告郵寄以郵政信箱號碼為通訊地址，也不容易查得
    被告真正住所。另被告以上開方式，使收件人本人或其家屬，於郵務士通知代收
    貨款短暫期間內，尚不明究係何原委，即收受郵件及交付三百八十元予郵務士．
    待事後折開郵件才知受騙，且受騙金額才區區數百元，大部分收件人不會費時至
    郵局要求退費。況被告於八十九年一月七日自該帳戶提領二萬四千元（此即扣案
    金額），且於案發後即於同年一月二十一日再提領五萬一千元，並花用殆盡，餘
    額僅存三百十元，此有彰化郵局函覆本院附郵政劃撥儲金帳戶對帳單一冊可稽，
    並經被告於本院供述屬實，則被告既迅速將帳戶內金錢提領一空，縱使被害人要
    求退費，郵局亦無從退費予被害人。且被告迄今從未退費予被害人，所辯無詐欺
    云云，應事後卸責之詞，不足採信，其犯行洵堪認定。
四、公訴人固謂被告業已寄出包裹郵件六百六十份，得款二萬四千元。惟查，此係以
    被告於警訊之供述為依據，然依被告事後供稱警卷附「被害人姓名住所一覽表」
    係經確定為伊已郵寄者無誤，此經本院提示予被告辨認屬實，且如事實欄所述，
    被告詐騙共計二０三筆既遂，金額共計七萬七千一百四十元（由郵局收取手續費
    二千零三十元，亦應計入），此有郵政劃撥儲金帳戶對帳單一冊可稽，且被告存
    入郵政劃撥儲金存款帳號係00000000號，非000000－0－000
    000－0號（此為活儲帳戶），此部分起訴書所載事實，容有違誤，附予明
    。
五、核被告所為，係犯刑法第三百三十九條第一項詐欺取財、第三百三十九條第三項
    、第一項詐欺取財未遂等罪嫌；其先後多次詐欺取財既遂、未遂等犯行，時間緊
    接，所用犯罪手段、工具暨所犯罪構成要件等均相同，顯係基於概括犯意反覆為
    之，係為連續犯，應從一較重依詐欺取財罪既遂論處一罪，並依法加重其刑。又
    被告利用不知情郵務士代收貨款詐騙行為，係間接正犯。查被告前曾於八十七年
    間，因犯賭博罪，經本院判處有期徒刑五月確定，甫於八十八年五月二十八日執
    行完畢，此有臺灣彰化地方法院檢察署刑案資料查註紀錄表附卷可稽，其於五年
    之內再犯本案有期徒刑之罪，係屬累犯，應依法遞加重其刑。爰審酌被告犯罪之
    動機、目的、手段，以郵寄代收貨款方式詐騙，受害者常不計其數，且徒使郵局
    背負社會大眾指責惡名，所生之危害不輕，犯罪所得利益及犯罪後之態度等一切
    情狀，量處如主文所示之刑，以示懲儆。扣案之如附表物品，均係被告所有供犯
    罪所用或預備供犯罪所用之物；扣案現金二萬四千元，係被告因犯罪所得之物，
    業據被告供陳甚明，均應依法併予宣告沒收。至於扣案郵政信箱鑰匙三支，非被
    告所有，應予退還予郵局；另扣案員林中正路郵局000000－0－0000
    00－0號郵政儲金存款簿一本與提款卡一張，非被告用以犯本案所用之物，均
    不予沒收，附此明。
據上論斷，應依刑事訴訟法第二百九十九條第一項前段，刑法第五十六條、第三百三
十九條第一項、第四十七條、第三十八條第一項第二款、第三款，罰金罰鍰提高標準
條例第一條前段，判決如主文。
本案經檢察官郭景東到庭執行職務。
中    華    民    國    八十九        年      十      月      十二      日
                                臺灣彰化地方法院刑事第二庭
                                    法      官
右正本證明與原本無異。
如不服本判決，應於送達後十日內向本院提出上訴狀( 須附繕本 )。
告訴人或被害人對於判決如有不服具備理由請求檢察官上訴者，其上訴期間之計算係
以檢察官收受判決正本之日期為準。
                                    法院書記官
中    華    民    國    八十九        年      十      月      十二      日
~OF
附表：
    1.尚未寄出之包裹郵件貳佰陸拾伍份。
    2.「乙○○彰化溪湖郵局一六一號信箱」、「乙○○彰化員林郵局三四一號信
      箱」、「乙○○彰化永靖郵局一○○號信箱」、「飾品」、「千禧年鑽石項
      鍊」、「代收貨價」、「國內郵資已付彰化郵政彰化字第０３２３號」、「
      00000000乙○○參佰捌元整」等戳章共拾枚。
    3.牛皮紙袋壹批、「代收貨價」標籤壹疊、「郵政劃撥儲金存款單」壹疊、「代
      收貨價郵件詳情單」壹疊、退件包裹拾個，新莊高中、樹人醫校、虎尾農工
      、土庫國中、土庫商工、斗六高中、仁武國中、大成工商之畢業紀念冊通訊錄
      影本計捌本。


司法院資訊處製作；財團法人民間司法改革基金會備份。
